【裁判字號】    87,訴,1492
【裁判日期】    890614
【裁判案由】    違反麻醉藥品管理條例等
【裁判全文】
臺灣高雄地方法院刑事判決                        八十七年度訴字第一四九二號
    公  訴  人  臺灣高雄地方法院檢察署檢察官
    被      告  乙○○
    指定辯護人  本院公設辯護人丙○○
右列被告因違反麻醉藥品管理條例等案件，經檢察官提起公訴（八十七年度偵字第一
一二七、七一四一號），本院判決如左：
    主  文
乙○○連續吸用第二級毒品，累犯，免刑。
其餘被訴販賣部分公訴不受理。
    事  實
一、乙○○前曾因違反麻醉藥品管理條例案件，經臺灣屏東地方法院判處有期徒刑五
    月確定，甫於八十四年八月二日易科罰金執行完畢；旋又於八十六年六月間因施
    用及販賣安非他命罪，經本院判處有期徒刑六月及五年二月，定執行刑五年七月
    ，乙○○不服，上訴台灣高等法院高雄分院及最高法院，均上訴駁回，於八十六
    年十一月二十一日確定，尚未執行，仍不知悔改，竟仍基於概括犯意，自八十六
    年十二月間起至八十七年一月五日止，連續多次在其高雄縣永安鄉○○路光明九
    巷卅六號之住處，將安非他命置於玻璃管中，以火燒烤而吸用之，約每日吸用一
    次。同上時期即八十六年十二月間起至八十七年一月五日止，乙○○又基於幫助
    施用安非他命毒品之犯意，於八十六年十二月間某日在高雄市○○路及中山路口
    交叉口附近，八十七年年一月五日晚間在高雄市○○路與和平路交岔口附近，幫
    助甲○○向不知姓名之藥頭即販毒者購買毒品安非他命，幫助甲○○施用第二級
    毒品。同日晚間九時許，乙○○因遭甲○○（另案審理）指證有販賣安非他命行
    為，旋在高雄市○鎮區○○路、凱旋路口為警查獲。
二、案經高雄市政府警察局前鎮分局移送臺灣高雄地方法院檢察署檢察官偵查起訴，
    由本院於八十七年七月六日職權裁定送觀察勒戒後，認有繼續施用毒品傾向，同
    年月二十一日經裁定令入戒治處所施以強制戒治一年，而乙○○嗣於八十七年六
    月間因另涉施用毒品罪，經本院八十七年六月十一日以八十七年毒偵字第二五五
    號裁定觀察勒戒處分，因亦有繼續施用毒品傾向，經本院八十七年七月九日以八
    十七年毒偵字第九六一號裁定令入戒治處所施以強制戒治處分，於八十七年十一
    月二十五日以八十七年毒聲字第四○一五號裁定停止戒治，所餘戒治期間付保護
    管束，於八十八年六月二十一日交付保護管束期滿未經撤銷，其強制戒治已視為
    期滿。
    理  由
壹、免刑部份
一、訊據被告乙○○迭於警訊及偵審中坦承於右揭時地，連續吸用安非他命之事實不
    諱，且採集其尿液送請高雄市立凱旋醫院鑑定結果，呈安非他命陽性反應，亦有
    該院八十七年一月二十三日八七煙毒尿液檢驗成績書在卷可稽。本件事證明確，
    被告犯行堪予認定。
二、核被告乙○○非法吸用第二級毒品安非他命之行為，原係犯麻醉藥品管理條例第
    十三條之一第二項第四款之罪，應處三年以下有期徒刑、拘役或一萬元以下罰金
    ；惟被告行為後，毒品危害防制條例業於八十七年五月二十日公布，並於同年五
    月二十二日生效施行，其中該條例第二條第二項第二款規定安非他命為第二級毒
    品，第十條第二項規定施用第二級毒品者，處三年以下有期徒刑；另施用毒品者
    經觀察勒戒後，有繼續施用傾向者，應施以強制戒治，強制戒治期滿後，應為不
    起訴之處分，同條例第三十五條第三款規定，本條例修正前繫屬之案件，審判中
    由法院依修正後規定處理之；依修正後規定應為不起訴之處分者，法院應為免刑
之判決。此一修正較舊法之規定為輕，對被告較為有利，依刑法第二條第一項前
    段規定比較新舊法之結果，應適用新法規定處斷。核被告施用第二級毒品安非他
    命，係犯毒品危害防制條例第十條第二項之施用第二級毒品罪，其持有第二級毒
    品安非他命進而施用，持有之低度行為為施用之高度行為所吸收，不另論罪。前
    後多次施用安非他命之犯行，時間緊接，所犯構成要件相同，均係出於概括犯意
    ，為連續犯，依刑法第五十六條規定以一罪論。另查被告有如事實欄所示之前科
    及刑之執行情形，有臺灣高雄地方法院檢察署刑案資料查註記錄表附卷可稽，其
    於有期徒刑刑之執行完畢後，五年內再犯本件有期徒刑以上之罪，為累犯，依刑
    法第四十七條規定加重其刑。又施用第二級毒品者，應先將被告送勒戒處所觀察
    、勒戒；經觀察、勒戒後，有繼續施用毒品傾向者，由檢察官聲請法院裁定令入
    戒治處所施以強制戒治，戒治期滿，應由檢察官為不起訴處分；又同條例修正施
    行前繫屬法院審理中之案件，由法院依修正後規定處理之，依修正後規定應為不
    起訴處分者，法院應為免刑之判決，毒品危害防制條例第二十條第一項、第二項
    後段、第二十三條第一項、第三十五條第三款分別定有明文。查被告乙○○因施
    用第二級毒品安非他命，經本院另於八十七年六月十一日裁定觀察勒戒處分，因
    在所期間經衛生醫療網支援醫師評定結果認為有繼續施用毒品傾向，經本院八十
    七年七月九日裁定令入戒治處所施以強制戒治處分，於八十七年十一月二十五日
    裁定停止戒治，所餘戒治期間付保護管束，於八十八年六月二十一日交付保護管
    束期滿未經撤銷，其強制戒治已視為期滿。經調閱台灣高雄地方法院檢察署八十
    八年戒偵字第十五號全卷無訛，有該案不起訴處分書、刑案資料查註記錄表足憑
    ，依前揭法條規定，爰依法為免刑之判決。
貳、不受理部份
一、公訴意旨略以：被告乙○○貪圖厚利，基於概括犯意，於八十六年十二月中旬及
    八十七年一月五日連續二次，在高雄市○○路與中山路交叉口及高雄市○○路與
    凱旋路交叉口附近，事先以電話或行動電話連絡，均以每包六千元之代價販賣安
    非他命與甲○○施用，涉有違反麻醉藥品管理條例第十三條之一第二項第一款罪
    嫌一案。
二、按已經提起公訴或自訴之案件，在同一法院重行起訴者，應諭知不受理判決，刑
    事訴訟法第三百零三條第二款訂有明文。
三、訊據被告乙○○堅決否認有何販毒行為，辯稱甲○○沒地方拿貨源，伊認識藥頭
    ，是甲○○先連絡伊，問伊有無地方可以買到安非他命，伊代為聯繫藥頭，三人
    約於三多路附近一起見面，甲○○與藥頭不熟，將六千交給伊，伊轉交藥頭，藥
    頭再將安非他命直接交給甲○○，伊是幫忙介紹讓甲○○有地方買藥，並未獲得
    任何好處。事後是甲○○主動分一點安非他命給伊，並非伊開口要求，更非事先
    約定，且亦未從藥頭處拿得好處等語。公訴人認被告涉嫌販賣安非他命無非以證
    人甲○○之指述為其主要依據。惟查甲○○固於警訊及偵查時供述安非他命係向
    被告所買，買過二次，均六千元，第二次就被查獲等語。惟於本院訊問時供述（
    問：有無向乙○○買安非他命？）有二次，都是我拿錢給他由他代買，我有看見
    他朋友把貨交給他，他說貨是他朋友的..... 二次取貨他朋友都在，我不知他朋
    友姓名等語。（本院八十七年七月十五日筆錄）。（問：是否由乙○○賣安非他
    命給你？）我二次均拜託他買的，我拿錢給乙○○，他拿給藥頭，藥頭收了錢再
    交乙○○，再交給我，當時我們均在場。（問：你拿給他六千元，乙○○有無抽
    走一部？）因為藥頭與我及乙○○都在場，不可能抽錢。（本院八十七年八月四
    日筆錄）。（問：乙○○是否你打電話叫他出來？）是的。當時我要買安非他命
    我找不到賣的人，要乙○○替我找藥頭。他拿藥給我，第二次就被逮獲。（問：
    為何在警局中說是乙○○賣給你？）我是說我叫乙○○拿藥給我，我要他找藥頭
    來，我要買等語。（問：乙○○是否從中得利？）我和乙○○連絡後，他和藥頭
    來，我和藥頭交易後，乙○○並無從中得利，我和藥頭交易後，乙○○有吸食習
    慣，我不好意思才給他一點。（問：為何在警局中說是乙○○賣給你？）警訊所
    述不對，也並不是在我褲子內查獲，是在車上查獲，我僅叫乙○○連絡藥頭，第
    二次間隔約二小時左右，我交易完被逮捕，警察要我打電話給乙○○，在二聖路
    再調同數量之安非他命，他沒有懷疑，又從崗山中街家中出來才被逮捕等語。（
    本院八十八年十一月十七日筆錄）。（問：有無向乙○○買安非他命？）不是，
    我是要拜託他打電話帶我去拿，..... 我們一起去，藥頭在那裡，我拿六千元給
    乙○○，他轉給藥頭，藥頭才將一台錢安非他命給我我將一些分裝給他，感謝他
    替我連絡。（問：為何在警訊、偵查中供述向乙○○購買安非他命？）在警訊時
    是警察製作筆錄要我簽名，檢察官偵查中是說請乙○○幫我連絡門路，不是向他
    買。（本院八十九年六月七日筆錄）。被告自始否認販賣毒品行為，堅稱係幫甲
    ○○連絡藥頭亦即賣毒品之人。而由上開證人甲○○之證言，亦僅能推論出被告
    係基於幫助甲○○施用安非他命之犯意，為甲○○代為連絡其所知悉之販毒者，
    而為甲○○代購安非他命而已，尚乏證據足認被告有意圖營利或已從中獲利之販
    毒犯行。又被告代甲○○向藥頭購買毒品，所購得之安非他命本屬甲○○所有之
    物，無論係藥頭直接交給甲○○或係由被告代為轉交，因該毒品既非被告所有之
    物，被告實無販賣可言。又被告亦非自行出資購得後再原價轉手，亦非轉讓可比
    。上手販毒者既無法查明究係何人，又無證據可認被告有從販毒之人手中取得任
    何好處，是被告介紹甲○○購買毒品行為，僅能評價為幫助施用毒品行為。公訴
    人起訴被告有販毒行為，其起訴法條尚有未恰。再者，被告於八十六年十二月中
    旬某日至八十七年一月五日幫助甲○○施用第二級毒品安非他命之同一時期，並
    有施用第二級毒品之行為（如上免刑判決之諭知），本件被告所犯幫助施用第二
    級毒品之犯行，與其上開施用第二級毒品之犯行，前後多次犯行，時間緊接，所
    犯構成要件相同罪名，顯係基於概括犯意而為，為連續犯，應論以毒品危害防治
    條例第十條第二項之施用第二級毒品一罪。檢察官就此幫助施用毒品行為亦加以
    起訴，應屬重複起訴，揆諸首引說明，自應諭知不受理判決。
據上論斷，應依刑事訴訟法第二百九十九條第一項前段，第三百零三條第二款、毒品
危害防治條例第三十五條第三款、第二十三條第一項、第十條第二項、刑法第十一條
、第二條第一項、第四十七條、第五十六條，判決如主文。
中    華    民    國    八  十  九      年    六    月    十四          日
                                  臺灣高雄地方法院刑事第三庭
                                      法  官
右為正本，係照原本作成，證明與原本無異。
如不服本判決，應於送達後十日內，向本院提出上訴狀。
                                      書記官
中      華      民      國    八  十      年            月              日
附錄本判決論罪之法條：


司法院資訊處製作；財團法人民間司法改革基金會備份。
